【裁判字號】    97,訴,2610
【裁判日期】    971017
【裁判案由】    違反毒品危害防制條例
【裁判全文】
臺灣彰化地方法院刑事判決              97年度訴字第2610號
公  訴  人  臺灣彰化地方法院檢察署檢察官
被      告  甲○○
上列被告因違反毒品危害防制條例案件，經檢察官提起公訴（97
年度毒偵字第3115號），本院合議庭裁定改由受命法官獨任以簡
式審判程序審理，判決如下：
    主  文
甲○○施用第一級毒品，累犯，處有期徒刑捌月，扣案之第一級
毒品海洛因貳包（驗後淨重合計零點壹伍陸肆公克）及其包裝袋
，均沒收銷燬之。
    犯罪事實
一、甲○○前因施用第一、二級毒品案件，經本院分別於民國93
    年1 月8 日，以92年度訴字第1092號判處有期徒刑8 月確定
    ，於93年4 月30日，以93年度斗簡字第42號判處有期徒刑4
    月確定，嗣經本院於93年12月10日，以93年度聲字第1971號
    裁定定其應執行之刑為有期徒刑10月確定；另因竊盜案件，
    復經本院於92年8 月18日，以92年度斗簡字第272 號判處有
    期徒刑6 月確定，並與上開罪刑接續執行，於94年3 月3 日
    縮短刑期假釋，迄94年3 月31日縮刑假釋期滿，視為已執行
    完畢論。又因施用第一、二級毒品案件，經本院於90年2 月
    13日，以90年度毒聲字第492 號裁定令入戒治處所施以強制
    戒治1 年，先於90年8 月3 日因停止戒治釋放，嗣經撤銷停
    止戒治，並於91年4 月15日強制戒治執行完畢，並由臺灣彰
    化地方法院檢察署檢察官以91年度戒毒偵字第409 、410 、
    411 、412 號為不起訴處分確定。詎其於前揭強制戒治執行
    完畢釋放後5 年內，即92年6 月1 日上午起至同年12月17日
    上午止，再因施用第一級毒品案件，經本院以92年度訴字第
    1092號判刑確定後，仍不知悔改，復基於施用第一級毒品海
    洛因之犯意，於97年7 月22日18時許，在彰化縣芳苑鄉王功
    漁港堤岸旁，以海洛因摻水用針筒注射體內之方式，施用第
    一級毒品海洛因1 次。嗣為警於97年7 月23日10時許，在彰
    化縣芳苑鄉○○村○○路○○段249 巷1 弄22號前盤檢查獲
    ，並扣得其所有第一級毒品海洛因2 包（驗後淨重合計0.15
    64公克），始知上情。
二、案經彰化縣警察局芳苑分局報請臺灣彰化地方法院檢察署檢
    察官偵查起訴。
    理  由
一、按除被告所犯為死刑、無期徒刑、最輕本刑為3 年以上有期
    徒刑之罪或高等法院管轄第一審案件者外，於刑事訴訟法第
    273 條第1 項程序進行中，被告先就被訴事實為有罪之陳述
    時，審判長得告知被告簡式審判程序之旨，並聽取當事人、
    代理人、辯護人及輔佐人之意見後，裁定進行簡式審判程序
    ；除簡式審判程序、簡易程序及第376 條第1 款、第2 款所
    列之罪之案件外，第一審應行合議審判，刑事訴訟法第273
    條之1 第1 項、第284 條之1 分別定有明文。本件被告甲○
    ○所犯係死刑、無期徒刑、最輕本刑為3 年以上有期徒刑或
    高等法院管轄第一審案件以外之罪，並於本院行準備程序時
    就被訴事實為有罪之陳述，本院合議庭依前揭規定，經評議
    結果，裁定改由受命法官獨任行簡式審判程序，先予敘明。
二、上開犯罪事實，迭據被告甲○○於警詢、偵訊及本院審理時
    坦承不諱，且其於97年7 月23日為警查獲時所採取之尿液，
    經送鑑驗結果，確呈嗎啡、可待因陽性反應，有彰化縣警察
    局芳苑分局委託檢驗尿液代號與真實姓名對照認證表及詮昕
    科技股份有限公司97年8 月1 日濫用藥物尿液檢驗報告（報
    告編號：00000000）1 紙附卷可稽；又扣案之白色粉末2 包
    ，經檢驗後檢出第一級毒品海洛因（驗後淨重分別為0.0679
    、0.0885公克，合計0.1564公克），亦有行政院衛生署草屯
    療養院鑑定書（草療鑑字第0970006949號）在卷為憑，足認
    被告自白與事實相符，本件事證明確，被告犯行洵堪認定。
三、按海洛因為毒品危害防制條例第2 條第2 項第1 款所稱之第
    一級毒品，不得施用、持有。次按，毒品危害防制條例於92
    年7 月9 日修正公布，自93年1 月9 日施行，其中第20條、
    第23條將施用毒品之刑事處遇程序，區分為「初犯」及「5
    年內再犯」、「5 年後再犯」。依其立法理由之說明：「初
    犯」，經觀察、勒戒或強制戒治後，應為不起訴處分或不付
    審理之裁定；經觀察、勒戒或強制戒治執行完畢釋放後，「
    5 年內再犯」者，因其再犯率甚高，原實施之觀察、勒戒及
    強制戒治既已無法收其實效，爰依法追訴或裁定交付審理。
    至於經觀察、勒戒或強制戒治執行完畢釋放後，「5 年後再
    犯」者，前所實施之觀察、勒戒或強制戒治已足以遮斷其施
    用毒品之毒癮，為期自新及協助其斷除毒癮，仍適用「初犯
    」規定，先經觀察、勒戒或強制戒治之程序。從而依修正後
    之規定，僅限於「初犯」及「5 年後再犯」二種情形，始應
    先經觀察、勒戒或強制戒治程序。倘被告於5 年內已再犯，
    經依法追訴處罰，縱其第三次（或第三次以上）再度施用毒
    品之時間，在初犯經觀察、勒戒或強制戒治執行完畢釋放5
    年以後，已不合於「5 年後再犯」之規定，且因已於「5 年
    內再犯」，顯見其再犯率甚高，原實施觀察、勒戒或強制戒
    治，已無法收其實效，即應依該條例第10條處罰（最高法院
    95年5 月9 日95年度第7 次刑事庭會議決議參照）。本件被
    告因施用第一、二級毒品案件，經本院於90年2 月13日，以
    90年度毒聲字第492 號裁定令入戒治處所施以強制戒治1 年
    ，先於90年8 月3 日因停止戒治釋放，嗣經撤銷停止戒治，
    並於91年4 月15日強制戒治執行完畢，並由臺灣彰化地方法
    院檢察署檢察官以91年度戒毒偵字第409 、410 、411 、41
    2 號為不起訴處分確定；復於上開強制戒治執行完畢5 年內
    ，因施用第一級毒品案件，經本院於93年1 月8 日，以92年
    度訴字第1092號判處有期徒刑8 月確定等情，有臺灣高等法
    院被告前案紀錄表及臺灣彰化地方法院檢察署刑案資料查註
    紀錄表各1 份在卷足憑；是被告本件施用第一級毒品海洛因
    之犯行，雖已逾前次強制戒治執行完畢後5 年之期間，然被
    告既曾於強制戒治執行完畢5 年內再犯，並經依法追訴處罰
    ，初已不合於條文所定「5 年後再犯」之要件，即與毒品危
    害防制條例第20條第3 項所定適用初犯之規定不符，揆諸首
    揭決議意旨，本件被告已於「5 年內再犯」，顯見其再犯率
    甚高，其後各次施用毒品之犯行，均毋須再重新施予觀察、
    勒戒或強制戒治之處遇程序，而應依毒品危害防制條第23條
    第2 項規定，逕予訴追處罰。綜上所述，本件犯罪事證已臻
    明確，被告前開犯行洵堪認定，應予依法論科。
四、核被告甲○○所為，係犯毒品危害防制條例第10條第1 項施
    用第一級毒品罪。其持有第一級毒品海洛因之低度行為，應
    為施用之高度行為所吸收，不另論罪。又被告前因施用第一
    、二級毒品案件，經本院分別於93年1 月8 日，以92年度訴
    字第1092號判處有期徒刑8 月確定，於93年4 月30日，以93
    年度斗簡字第42號判處有期徒刑4 月確定，嗣經本院於93年
    12月10日，以93年度聲字第1971號裁定定其應執行之刑為有
    期徒刑10月確定；另因竊盜案件，復經本院於92年8 月18日
    ，以92年度斗簡字第272 號判處有期徒刑6 月確定，並與上
    開罪刑接續執行，於94年3 月3 日縮短刑期假釋，迄94年3
    月31日縮刑假釋期滿，視為已執行完畢論等情，亦有上開前
    案紀錄表在卷可按，其於有期徒刑執行完畢後5 年內，故意
    再犯本件有期徒刑以上之罪，為累犯，應依刑法第47條第1
    項之規定，加重其刑。爰審酌被告無視於毒品對於自身健康
    之戕害及國家對於杜絕毒品犯罪之禁令，一犯再犯，顯見上
    開刑罰實難收警惕之效，自不宜輕縱，應予嚴懲，惟斟酌修
    正後刑法刪除連續犯之規定，即採一罪一罰之刑事政策，為
    避免刑罰輕重失衡，及考量被告施用毒品僅戕害己身，犯後
    均坦承犯行，態度良好等一切情狀，分別量處如主文所示之
    刑，並定其應執行之刑。末按，扣案之白色粉末2 包（驗後
    淨重合計0.1564公克），係毒品危害防制條例第2 條第2 項
    規定之第一級毒品海洛因，有上開行政院衛生署草屯療養院
    鑑定書附卷可稽，及其用以盛裝第一級毒品海洛因之外包裝
    袋，因與該管制毒品在物理上皆難以析離，爰均依同條例第
    18條第1 項前段規定，宣告沒收銷燬之；至供鑑驗用罄之毒
    品既已滅失，自無庸予以宣告沒收銷燬。
據上論斷，應依刑事訴訟法第273 條之1 第1 項、第299 條第1
項前段，毒品危害防制條例第10條第1 項、第18條第1 項前段，
刑法第11條、第47條第1 項，判決如主文。
中    華    民    國    97    年    10    月    17    日
                        刑事第七庭    法  官  戰諭威
以上正本證明與原本無異。
如不服本判決，應於判決送達後10日內，向本院提出上訴狀（ 須
附繕本 ）。
中    華    民    國    97    年    10    月    17    日
                                      書記官  陳佳宏
附錄本案論罪科刑法條：
毒品危害防制條例第10條
施用第一級毒品者，處6 月以上5 年以下有期徒刑。
施用第二級毒品者，處3 年以下有期徒刑。


司法院資訊處製作；財團法人民間司法改革基金會備份。
